台灣高等法院民事判決　九十年度上易字第八○八號
　　上　訴　人　 甲○○
　　訴訟代理人　 敖釗鳴
　　法定代理人　 王榮周
　　訴訟代理人　 唐藹玲
右當事人間請求清償借款事件，上訴人對於中華民國九十年十月十九日臺灣臺北地方
法院九十年度訴字第三八一Ｏ號第一審判決提起上訴，本院判決如左：
    主    文
上訴駁回。
第二審訴訟費用由上訴人負擔。
    事    實
甲、上訴人方面：
一、聲明：(一)原判決廢棄。
          (二)被上訴人在第一審之訴及假執行之聲請均駁回。
二、陳述：除與原判決記載相同部分，予以引用外，並補稱略以：
    (一)上訴人於民國（下同）七十九年十一月二十八日向被上訴人申請開戶時，因尚
      未完成長安國際開發股份有限公司（下稱長安公司）高爾夫球場會員及球證購
      買合約，僅核對身分證，並未交付開戶款項及填寫新開戶之存款憑條，亦未取
      得存摺，兩造間並未完成消費寄託之契約行為。
    (二)上訴人並未存入新台幣（下同）九百元作為開戶存款，被上訴人未經上訴人之
      同意，使第三人使用該存摺，造成上訴人被冒領一百五十萬元。
    (三)被上訴人依銀行辦理團體特定消費性借款（第三人利益契約）之慣例，要求上
      訴人預先於空白取款憑條上加蓋印鑑章後，交給被上訴人銀行之見簽人員保管
      ，詎被上訴人在未得上訴人書面授權同意下，且明知上訴人事實上並未購買球
      證及會員，卻核准貸款，復未經上訴人同意，將系爭一百五十萬元借款轉入訴
      外人長安公司帳戶，足認被上訴人有缺失。
    (四)被上訴人未交付存摺予上訴人，上訴人無從占有及使用該帳戶內之款項，即可
      推知上訴人未收到系爭一百五十萬元之款項，此系爭金錢消費借貸即存有瑕疵
      。
三、證據：除援用第一審所提出之證據外，並補提出相似案情之存款客戶異動資料二
          份、中壢第十六支郵局第二五四號存證信函一份為證，及聲請訊問證人林
          明珠。
乙、被上訴人方面：
一、聲明：上訴駁回。
二、陳述：除與原判決記載相同部分，予以引用外，並補稱略以：
    (一)系爭一百五十萬元借款，乃被上訴人依上訴人所出具之借款申請書，依銀行一
      般徵信程序查詢其票據往來信用，及在金融機構往來狀況，而核准並匯入上訴
      人之帳戶，再由上訴人填具取款憑條提領，核貸過程一切正當合法。
    (二)被上訴人接受上訴人貸款申請後，親至上訴人處為授信及開戶對保等相關事宜
      ，存摺亦應依規定交付上訴人；至存摺之交付與否並不影響開戶之有效性，縱
      開戶人未收執，亦僅係往後向銀行查詢或申請補發之問題。
    (三)上訴人既自認為利第三人張雁昆資金借貸之方便而充作人頭戶，自應負清償借
      款之責。
三、證據：除援用第一審所提出之證據外，並補提出竹北中山郵局第三三號存證信函
          一份為證。
    理    由
一、本件被上訴人起訴主張：上訴人於七十九年十二月二十八日邀同訴外人胡光裕、
    劉文正、劉文標及張雁昆為連帶保證人，向被上訴人借款一百五十萬元，約定借
    款期間自七十九年十二月二十八日起至九十四年十二月二十八日止，利息按年息
    百分之十二點七五計算，如嗣後被上訴人銀行基本放款利率調整時，自通告日起
    改按通告基本放款利率加碼百分之二點三七五機動調整，目前利率為百分之十點
    八九五。本息自八十年一月二十八日起分一八０期按月平均攤還，如逾期償還時
    ，即喪失期限利益，債務視為全部到期，除仍按上開利率計息外，逾期在六個月
    以內部分，按上開利率百分之十，逾期超過六個月部分，按上開利率百分之二十
    加付違約金。被上訴人已將一百五十萬元撥入上訴人之活期存款帳戶，詎上訴人
    自八十九年六月二十八日起，即未繳納本息，依約已喪失期限利益，應立即清償
    所欠本息及違約金等情，爰依消費借貸之法律關係，求為命上訴人給付本金八十
    四萬六千二百七十一元及自八十九年六月二十九日起至清償日止，按年息百分之
    十點八九五計算之利息，並自八十九年七月三十日起至清償日止，逾期在六個月
    以內者，按上開利率百分之十，逾期超過六個月者，按上開利率百分之二十計算
    之違約金之判決。
    上訴人則以：上訴人為向訴外人長安公司購買高爾夫球會員資格，乃向被上訴人
    申請貸款，而系爭貸款專案需於簽署購買球證合約及支付定金後，方具申請資格
    ，但上訴人嗣後並未申辦高球會員資格，亦未取得球證，故毋庸負擔系爭借款。
    而上訴人雖於取款憑條上簽章，但取款憑條上金額為空白，其上之帳號及取款密
    碼亦非上訴人所填寫，且上訴人未給付任何新開戶之存入金額，亦未填具新開戶
    存入憑條，被上訴人任由第三人存入開戶金額，復未交付存摺予上訴人，再者被
    上訴人未翔實徵信，即核貸系爭借款，顯見被上訴人未經上訴人授權即將借款撥
    付予訴外人長安公司，顯有瑕疵，上訴人並未提領使用。又上訴人未取得存款存
    摺，無法占有支配系爭之借貸款項，兩造間之消費借貸程序並未完成，應未成立
    消費借貸及消費寄託關係云云，資為抗辯。
二、經查被上訴人主張上訴人於七十九年十二月二十八日向被上訴人借款一百五十萬
    元，約定借款期間自七十九年十二月二十八日起至九十四年十二月二十八日止，
    並約定利息及違約金之計算方式，詎上訴人自八十九年六月二十八日起，即未繳
    納本息，尚積欠本金八十四萬六千二百七十一元，依約已喪失期限利益之事實，
    已據其提出借據、授信約定書、開戶印鑑卡、活期存款取款憑條、活期存款存入
    憑條、放款轉帳支出傳票、存款轉帳收入傳票、總撥款方式各別撥貸每名借款人
    及金額明細、授信客戶異動資料、切結書及交寄大宗函件執據（見原審卷第八、
    九頁、第二三頁至第三六頁、第四七頁、第一四八頁及本院卷第一五一頁至第一
    五六頁）為證，即上訴人亦自認其曾向被上訴人辦理活期存款帳戶開戶及系爭一
    百五十萬元已匯入上訴人之帳戶內（見原審卷第十六頁），並於系爭借據、授信
    約定書、取款條及開戶印鑑卡上簽名蓋章（見原審卷第五九頁及本院卷第十二、
    一四四、一四五頁），自堪信為真實。雖上訴人否認被上訴人有交付系爭一百五
    十萬元之借款予伊，並以前開情詞置辯，但查：
  (一)按寄託物為代替物時，如約定寄託物之所有權移轉於受寄人，並由受寄人以種類
    、品質、數量相同之物返還者，為消費寄託。自受寄人受領該物時起，準用關於
    消費借貸之規定；又寄託物為金錢時，推定其為消費寄託，民法第六百零二條第
    一項及第六百零三條分別定有明文。又金融機關與客戶間之乙種活期存款契約，
    具有消費寄託之性質（參照最高法院五十七年台上字第二九六五號判例）。準此
    ，金融機關與客戶間之活期存款契約應屬要物性契約。本件被上訴人主張上訴人
    於七十九年十二月二十八日向其辦理借款一百五十萬元及活期存款帳戶之開戶，
    經被上訴人核准貸款及開戶申請後，提供帳號Ｚ0000000000號之帳戶
    供上訴人使用，業據其提出借據、授信約定書及開戶印鑑卡（見原審卷第八、九
    、一四八頁）為證，即上訴人亦自認當時係為購買訴外人長安公司之高爾夫球證
    ，始向被上訴人申請開戶並辦理貸款，並自認上開帳戶開戶印鑑卡、借據及授信
    約定書均經由伊親自簽名及蓋章。雖上訴人抗辯伊係在空白借據、授信約定書、
    開戶印鑑卡及取款憑條上簽名蓋章云云，惟依民法第三百八十五條規定，私文書
    經本人簽名者，推定為真正，上訴人既自認在上開文書上簽名蓋章，復未舉證證
    明與被上訴人間並無簽訂借貸契約之合意，自應認上訴人已為上開借據、印鑑卡
    及取款憑條所揭文義之意思表示。又上訴人雖另抗辯依開戶印鑑卡上記載，其印
    鑑啟用日期為七十九年十二月十四日，然開戶存入之九百元竟於七十九年十二月
    十七日始存入帳戶，且非伊所存入，兩造間消費寄託契約不成立云云。惟查上訴
    人已自認開設活期存款印鑑卡上之簽名為其所簽（見原審第十六頁、本院卷第一
    四四頁），而印鑑卡上復載明：「本戶向貴行往來憑右列印鑑‧‧有效‧‧」，
    上訴人並於右方蓋上印鑑章，於左方簽名及蓋章（見原審卷第一四八頁），即係
    表示加蓋於印鑑卡上之印文為上訴人之印鑑章，足證兩造間已成立消費寄託之合
    意。又上訴人既不否認伊係為購買長安高爾夫球證而辦理貸款手續，衡諸常情，
    上訴人應知悉向金融機關借貸，須於該金融機關開設有存款帳戶，以供撥付借貸
    款項及清償借貸債務之用，上訴人既有開設活期存款帳戶之意思，足認其對於應
    於開戶時存入開戶款之情已有所認知，實難認該開戶款九百元，並非上訴人所存
    入開戶。
  (二)次按「稱消費借貸者，謂當事人約定，一方移轉金錢或其他代替物之所有權與於
    他方，而他方以種類、品質、數量相同之物返還之契約」；又「消費借貸，因金
    錢或其他代替物之交付，而生效力」，修正前民法第四百七十四條及第四百七十
    五條分別定有明文，而修正前民法第四百七十五條規定之交付，並不限於親手授
    受，若借用人與貸與人合意，由貸與人將借款存入借用人之活期存款帳戶，並已
    存入時，亦生交付之效力。雖上訴人抗辯於開戶後，並未取得存摺，無法占有支
    配消費借貸款，因此未取得系爭借款，兩造間尚未成立消費借貸關係云云。然查
    ，系爭活期存款帳戶係為日後貸款核撥之用，被上訴人已於七十九年十二月二十
    八日將系爭借款一百五十萬元撥入上訴人設在被上訴人銀行之Ｚ0000000
    000號帳戶內，再由被上訴人依憑加蓋有上訴人印鑑章之取款憑條，將該一百
    五十萬元轉帳入訴外人長安公司帳戶內，有被上訴人所提出之前開開戶印鑑卡、
    存款客戶異動資料、上訴人自認簽名蓋章為真正之活期存款取款憑條及放款轉帳
    支出傳票為憑（見原審卷第十九頁至第二二頁），且上訴人亦自認系爭一百五十
    萬元已匯入其帳戶內（見原審卷第十六頁），足堪信為真實，揆諸上開說明，自
    已生交付之效力。至上訴人是否有持有存款存摺，並無礙兩造間消費借貸及消費
    寄託契約之成立。是上訴人所為上開之抗辯，殊不足取。
  (三)上訴人另抗辯伊係為購買高爾夫球證及會員資格，始向被上訴人申請專案消費貸
    款，本件消費借貸需於簽署購買球證合約及支付定金後，方具申請資格，而上訴
    人既未申辦長安高球會員資格，且未取得球證，本件貸款應未成立生效云云。惟
    查依被上訴人所提出經上訴人承認為真正之切結書已載明：「立切結書人甲○○
    （以下簡稱本人）因承購長安高爾夫會員資格向貴行（指被上訴人）申請消費性
    貸款新台幣壹佰伍拾萬元正。本人同意本筆貸款純係與貴行借貸關係，與該公司
    開放及經營之成敗無關，倘嗣後本人與該公司發生任何糾紛概與貴行無涉。本人
    願按貴我貸款契約之約定按期償還貸款本息。恐口說無憑特立此切結書為證」（
    見本院卷第一五五頁），足證兩造間消費借貸契約並未附以上訴人須與訴外人長
    安公司間成立高爾夫球證交易為被上訴人給付貸款之停止條件，是上訴人嗣後有
    無自訴外人長安公司取得高球會員資格及取得球證，純屬其與訴外人長安公司間
    之另一法律關係，尚不得執以對抗被上訴人。是上訴人所為此部分之抗辯，亦不
    足取。
  (四)上訴人復抗辯一一０個月之貸款本息，並非伊所繳交云云，惟查依上訴人所出具
    之委託書已載明為方便起見，被上訴人得自上訴人之帳戶逕行撥轉繳付等情（見
    本院卷第二六六頁），則被上訴人自上訴人之帳戶撥轉繳付一一０個月之貸款本
    息（見原審卷第二五頁至第三六頁），自屬有據。是上訴人所為此部分之抗辯，
    亦無足取。
  (五)兩造間既已達成消費借貸及消費寄託之合意，被上訴人並已依約將上訴人申貸之
    系爭借款一百五十萬元撥入上訴人設在被上訴人銀行之活期存款帳戶內，業經證
    人陳九玲、林美華在本院證述屬實（見本院卷第二六三、二六四頁）。足證兩造
    間消費借貸及消費寄託關係業已合法有效成立，上訴人自須依約定負返還系爭借
    款責任。是被上訴人主張上訴人自八十九年六月二十八日起，即未繳納本息，依
    約已喪失期限利益，應立即清償所欠本息，屢向上訴人催討，迄未獲償等情，核
    與其所提出之借據、授信約定書、連線作業通用查詢單、存款客戶動資料及授信
    客戶異動資料相符（見原審卷第八、九、二四、五一頁），即上訴人亦不否認並
    未向被上訴人清償，則被上訴人所為上開之主張，自屬有據。
三、綜上所述，被上訴人依據系爭消費借貸契約之約定，請求上訴人給付尚積欠之本
    金八十四萬六千二百七十一元及自八十九年六月二十九日起，至清償日止，按年
    息百分之十點八九五計算之利息，並自八十九年七月三十日起至清償日止，逾期
    在六個月以內者，按上開利率百分之十，逾期超過六個月者，按上開利率百分之
    二十計算之違約金，自屬應予准許。從而，原審所為上訴人敗訴之判決，並無不
    合。上訴論旨仍執前詞指摘原判決不當，求予廢棄改判，為無理由。
四、至兩造其餘之攻擊或防禦方法及未經援用之證據，經本院斟酌後，認為均不足以
    影響本判決之結果，自無逐一詳予論駁之必要，併此敘明。
五、據上論結，本件上訴為無理由，依民事訴訟法第四百四十九條第一項、第七十八
    條，判決如主文。
中　　　華　　　民　　　國　　九十一　　年　　　七　　　月　　　二　 　 日
　　　　　　　　　　　　　　　　民事第十三庭
　　　　　　　　　　　　　　　　　　審判長法　官　林　鄉　誠
　　　　　　　　　　　　　　　　　　　　　法　官　劉　清　景
　　　　　　　　　　　　　　　　　　　　　法　官　王　聖　惠
右正本係照原本作成。
本件不得上訴。
中　　　華　　　民　　　國　　九十一　　年　　　七　　　月　　　三　　　日
　　　　　　　　　　　　　　　　　　　　　書記官　陳　樂　觀
